【裁判字號】    96,訴,1363
【裁判日期】    970103
【裁判案由】    清償債務
【裁判全文】
臺灣板橋地方法院民事判決              96年度訴字第1363號
原      告  億泰交通有限公司
法定代理人  丁○○
訴訟代理人  丙○○
            甲○○
被      告  戊○○
訴訟代理人  金振傑律師
上列當事人間請求清償債務事件，於中華民國96年12月20日言詞
辯論終結，本院判決如下：
    主          文
被告應給付原告新臺幣肆拾參萬參仟柒佰捌拾捌元，及自中華民
國九十六年三月十八日起至清償日止按週年利率百分之五計算之
利息。
原告其餘之訴駁回。
訴訟費用由被告負擔。
本判決第一項關於原告勝訴部分，得為假執行；被告於執行標的
物拍定、變賣、或物之交付、或假執行執行程序終結前，以新臺
幣肆拾參萬參仟柒佰捌拾捌元為原告預供擔保，或將請求之標的
物提存後，得免為假執行。
原告其餘假執行之聲請駁回。
    事 實 及 理 由
壹、程序方面：按訴狀送達後，原告不得將原訴變更或追加他訴
    ，但有擴張或減縮應受判決事項之聲明之情形者，不在此限
    ，民事訴訟法第255 條第1 項第3 款定有明文。本件原告聲
    請對被告核發支付命令時，原聲明請求被告應給付其新臺幣
    （下同）975,788 元，嗣於訴訟繫屬中，聲明變更如下述，
    核其所為訴之變更，合於前揭法條規定，應予准許，合先敘
    明。
貳、當事人之主張：
一、原告方面：
    聲明：被告應連帶給付原告新臺幣（下同）525,788 元，及
    自支付命令繕本送達翌日起至清償日止按週年利率百分之五
    計算之利息。並陳明原告願供擔保以代釋明，請准宣告假執
    行。
    其陳述及所提出之證據如下：
(一)有關兩造不爭執部分：
  １、被告於94年1 月間將其所有車號FV-840之營業曳引車靠行
      登記於原告名下，被告並以此車向安泰商業銀行借貸，而
      原告為連帶保證人（見證物一）。
  ２、原告與被告約定被告需按月繳付原告寄行服務費且該車所
      生一切稅捐及每期車貸和相關費用一概由被告自行負擔。
(二)被告所積欠之各項費用是否應扣除該車當初能賣出之價金53
    萬元？
  １、被告與原告雙方雖約定被告需按月繳付原告寄行服務費及
      該車一切相關費用，然被告並未如期如數支付前揭費用，
      僅係斷斷續續任意償還予原告，甚至每期車貸皆係由原告
      先行替被告代墊，被告再依情況返還予原告，截至95年10
      月間被告業已負欠原告近300,000 元（見證物二）。
  ２、被告在尚未償還前揭欠款之下，竟私下將該車賣予訴外人
      陳德宏，經陳德宏告知原告始知悉此事，原告乃向其表示
      需將該車所欠之車貸（包含未到期之車貸）以及被告所負
      欠原告之費用全數清償後始得將該車過戶，且未到期之車
      貸尚有535,500 元（每期35,700元，共13期35,700*13=53
      5,500） ，被告所欲賣出之價金根本不足清償未到期之車
      貸，更遑論償還原告，況且係陳德宏評估後發現尚須多支
      付數十萬元遂不願購買，乃通知原告將停放於伊那之車輛
      拖回，並非如被告所言係原告臨時取消該買賣行為，是被
      告所言顯與事實不符。
  ３、一般營業曳引車皆係包含車頭以及車尾曳引板車連結，車
      頭及車尾各有其車牌號碼，係爭車輛FV-840為車頭部分而
      車尾部分被告早已私下賣予他人，被告不但一車二賣，且
      賣出所得之價金應用於償還所欠費用以及繳清車輛貸款，
      惟被告卻分文未付，被告顯無理清債務之誠意甚明。
(三)該車之車貸係被告所借（被告對此亦不爭執），其本應負責
    繳納每期分期車貸，不論該車是否有賣出，被告皆應將車貸
    全數清償，倘若當時該車以53萬元賣出，還不足清償未到期
    之車貸535,500 元，被告仍負欠原告近300,000 元，非被告
    所稱賣出後僅尚欠17萬元，被告所言與事實相違，殊不可採
    。
(四)原告向被告請求自95年10月至96年1 月8 日止之寄行服務費
    、所生一切稅捐和相關費用是否有理由？
  １、寄行服務費部分：原告雖於95年10月間自陳德宏處所將係
      爭車輛拉回，此舉僅係為保障自身之權益，更何況被告亦
      未向原告主張終止雙方之靠行關係，故雙方靠行之關係尚
      存在，原告向被告請求每月寄行服務費計算至96年1 月止
      並無不妥。
  ２、牌照費以及燃料費部分：稅捐機關課徵牌照稅以及監理機
      關徵收燃料費皆係以年度為徵收，而95年度之牌照稅以及
      燃料費早於95年10月前就應繳納，是94年度至95年度該車
      所應繳納之牌照稅及燃料費本係被告所應繳納，故原告向
      其請求該車之牌照稅以及燃料費合情合理，並無不妥。
  ３、其餘相關費用部分：關於該車之保險費、修繕費屬被告所
      應負擔之部分，而其既是違規行為人則違規罰單本就係其
      應負責繳納，至於借款確係被告向原告所借且雙方約定借
      款需計算利息（即證物四所列之服務費用），此有被告所
      簽立之付款回執聯可稽（證物五）。
  ４、由上所述可得知，寄行服務費、該車所生一切稅捐和相關
      費用皆係被告所應負擔，與原告於95年10間將該車拉回乙
      事並無關聯，故原告向被告請求至96年1 月8 日止所有寄
      行服務費、該車所生一切稅捐和相關費用是有理由，並無
      不可。
(四)被告所積欠之費用數額？
  １、因原告多次催請被告清償欠款，被告皆置之不理，原告迫
      於無奈只得將係爭車輛售出獲償，原告嗣於96年1 月25日
      以總價450,000 元售予他人，此有汽車委賣合約書可稽（
      見原證物三）。
  ２、被告自94年1 月起至96年1 月8 日止，被告共負欠2,374,
      243 元（見原證物四），茲將明細臚列如下：
   (1)靠行服務費72,000元。
   (2)代墊款（含牌照稅、燃料費、維修費、保險費及違規罰鍰
      等）490,396 元。
   (3)借款（含利息）526,647元。
   (4)車貸1,285,200元（每期35700元，共36期）。
  ３、被告曾陸續償還1,398,455 元，前揭2,374,243 元欠款扣
      除此1,398,455 元以及係爭車輛售出之價金450,000 元，
      被告仍負欠525,788 元，故被告仍需支付525,788 元予原
      告。
(五)證據：提出貸款契約書、分類細目帳、汽車委賣合約書、帳
    款明細表、付款回執聯等影本為證據。
二、被告方面：
    聲明：請求駁回原告之訴及假執行之聲請；並陳明如受不利
    之判決，願供擔保請求免為假執行。
    其陳述及所提出之證據如下：
(一)原告以被告於94年1 月間將其所有車號FV-840號營業曳引車
    靠行於原告名下，被告並以此車向安泰商業銀行借貸，原告
    為連帶保證人；原告與被告約定被告需按月繳付原告寄行服
    務費及稅捐、貸款與相關費用均應由被告負擔等事實，被告
    並不爭執。
(二)被告於95年10月間即將該FV-840號車寄託在苗栗縣後龍鎮福
    寧里9 鄰88之3 號寬輾重車修配廠代售，經乙○○介紹其友
    人陳德宏買受，有證人乙○○於96年11月6 日到庭陳述可證
    ，可得價金53萬元作為清償原告之用，但原告於辦理轉讓手
    續時，臨時取消該買賣，將車收回自行賣與他人，是時若能
    賣出53萬元清償之後，被告尚欠原告約17萬元，換言之，於
    95年10月間被告積欠原告各種費用共約70萬元，原告將車收
    回自行出售，理應售價比53萬元高不會低於53萬元，然原告
    於收回該車後竟以45萬元售予他人，比被告出售價金少8 萬
    元，自應由原告負擔減少8 萬元部分之損失，所以被告欠原
    告各項費用應扣除該車出售所得價金53萬元後，剩餘17萬元
    許由被告負責清償，但95年10月間起原告將車收回，則車之
    所有權自原告收回時與被告所訂立契約均已終止，於契約終
    止後，被告對於靠行費、燃料費及其相關費用均已不存在，
    故應由原告自行負擔355,788 元，原告以寄行費等尚未終止
    要求被告應給付至96年1月8日止並無理由。
(三)證據：聲請訊問證人乙○○。
參、得心證之理由：
一、原告主張兩造於94年1 月間訂定靠行契約，由被告將其所有
    之車號FV-840號營業曳引車靠行於原告公司，被告並以此車
    持向安泰商業銀行貸款，由原告擔任借款之為連帶保證人，
    並約定被告需按月繳付原告寄行服務費，並自行負擔稅捐、
    貸款與相關費用等事實，被告並不爭執，並有原告提出之貸
    款契約書、分類細目帳、汽車委賣合約書、帳款明細表、付
    款回執聯等影本為證據，則原告上開主張自堪信為真實。
二、原告又主張被告應繳付與原告之費用分別為靠行服務費72
    ,000 元 、代墊款牌照稅、燃料費、維修費、保險費及違
    規罰鍰等計490,396 元、借款（含利息）526,647 元、
    車貸1,285,200 元（每期35700 元，共36期）等，被告曾陸
    續償還1,398,455 元，前揭2,374,243 元欠款扣除此1,398,
    455 元以及係爭車輛售出之價金450,000 元，被告仍負欠52
    5,788 元，故被告仍需支付525,788 元予原告等節，被告固
    不爭執上述原告主張金額之計算方法，惟抗辯稱原告將前開
    汽車收回自行出售，汽車之所有權自原告收回時與被告所訂
    立契約均已終止，於契約終止後，被告對於靠行費、燃料費
    及其相關費用均已不存在，故應由原告自行負擔355,788 元
    ，原告以寄行費等尚未終止要求被告應給付至96年1 月8日
    止並無理由等語；爰分別審酌如下：
  (一)關於靠行服務費部分：原告主張被告尚欠其靠行服務費72
      ,000 元 ，但被告抗辯稱自95年10月間原告將該汽車取回
      後，雙方間靠行契約即已終止等語；經查，兩造間所訂立
      之汽車靠行契約，乃係由汽車之真正所有權人委託汽車公
      司擔任汽車登記名義人，並代其處理相關監理事務之契約
      ，委任人即汽車真正所有權人並應給付報酬與受任人即被
      靠行之汽車公司，則於本件中，原告主張被告應依約定給
      付靠行服務費一節，即屬可採；然原告於95年10月間將前
      揭被告所有之汽車自苗栗縣後龍鎮證人乙○○所經營之汽
      車修配廠處拖回並於96年1 月25日出售與第三人，則於原
      告自行將該汽車取回之時，被告已經無法使用該汽車營業
      ，則亦已無前揭靠行契約所約定之委任事務必需委由原告
      處理，則原告自無權利可向被告請求給付95年10月至96年
      1 月份共計4 個月之靠行服務費合計12,000元，則就此部
      分自應扣除此一金額。從而，原告此部分得請求之金額應
      為60,000元。
  (二)關於原告請求被告償還其代墊之牌照稅、燃料費、維修費
      、保險費及違規罰鍰、借款（含利息）、汽車貸款等部分
      ：原告主張其為被告代墊牌照稅、燃料費、維修費、保險
      費及違規罰鍰等合計490,396 元，以及借款及利息526,64
      7 元、汽車貸款1,285,200 元等節，經查，關於被告之借
      款、汽車貸款，本屬被告應負擔之債務，原告為被告處理
      事務而代墊款項，其請求被告應償還原告為此所支付之代
      墊款項，自屬可採；至於違規罰鍰乃是被告之行為所導致
      之行政罰鍰，應由被告自行負擔，亦無疑義，原告請求被
      告應償還此部分代墊款項亦屬可採；至於牌照稅、燃料費
      、維修費、保險費等乃屬汽車所有權人必需負擔之費用，
      原告為其代為給付，現請求被告應償還上開支出之款項，
      亦屬可採；則原告此部分主張其為被告代墊之款項合計為
      2,302,243元。
  (三)綜上，原告所得向原告請求償還之金額合計為2,362,243
      元，而原告自認被告已經陸續償還1,398,455 元，則被告
      尚欠原告而未償還之金額即為963,788 元一節，當堪認定
      。
  (四)原告復主張其於96年1 月25日將被告所有之前揭汽車出售
      與第三人，得款450,000 元，於抵充被告積欠原告之上開
      未償還之金額後，尚有513,788 元尚未清償一節，被告對
      該汽車遭原告自行出售與第三人得款45萬元之事實並不爭
      執，並有原告提出之汽車委賣契約書影本在卷可參（見本
      院卷第44頁），惟被告另抗辯稱該汽車本來被告已經預定
      出售與他人，議定買賣價格為53萬元，因原告之緣故而無
      法過戶完成買賣手續一節，業經證人乙○○到庭陳述明確
      （見本院96年11月6 日言詞辯論筆錄，卷第38頁以下），
      則被告此一抗辯應堪信為真實，則可見依照被告之計畫，
      如原告未阻撓汽車過戶手續之辦理，當可獲得該汽車出售
      後之53萬元價金，用以清償其對於原告所負之上開債務，
      然因原告之行為導致被告無法順利出售該汽車以取得前揭
      價金，且原告又以低於被告自行出售所可獲得之價格出售
      ，使被告之債務中之8 萬元未因以價金抵充而減少，則原
      告此一行為顯然有違背其受委任處理事務之義務，而致委
      任人即被告之損害，被告抗辯稱原告應負擔此一差額之損
      害一節，即屬可採，則原告所得向被告請求之金額即應再
      扣除此一差額8 萬元，亦即應扣減該汽車出售時原來所可
      獲得之價金53萬元。
三、綜上所述，原告所得請求被告應給付其靠行服務費及代墊款
    項之金額應為433,788 元及自支付命令聲請狀繕本送達被告
    翌日即及自起訴狀繕本送達翌日即96年3 月18日（本件應送
    達於被告之起訴狀繕本之送達，係於96年3 月7 日寄存在臺
    北縣政府警察局新莊分局丹鳳派出所而為送達，依民事訴訟
    法第138 條第2 項規定，應經過10日即96年3 月17日發生送
    達效力）起至清償日止按法定利率年息百分之五計算之遲延
    利息之範圍內為有理由，應予准許；至於原告之請求超過該
    數額部分則為無理由，應予駁回。
肆、假執行之宣告：本件原告勝訴部分，係所命給付之金額或價
    額未逾新臺幣50萬元之判決，該原告勝訴部分應依民事訴訟
    法第389 條第1 項第5 款規定，依職權宣告假執行；被告並
    陳明願預供擔保免為假執行，就原告勝訴部分，經核無不合
    ，爰酌定相當之擔保金額就原告勝訴部分准許之；至於原告
    其餘假執行之聲請，因該部分訴之駁回而失所附麗，應併予
    駁回。
伍、本件事證已臻明確，兩造其餘主張及攻擊防禦方法與證據，
    經本院斟酌後，與本件判決結果已不生影響，故不一一論列
    ，附此敘明。
陸、結論：原告之訴為一部有理由，一部無理由，依民事訴訟法
    第78條、第79條、第389 條第1 項第5 款、第392 條第2 項
    ，判決如主文。
中    華    民    國    97    年    1     月    3     日
            民事第一庭  法  官  許  瑞  東
以上正本證明與原本無異
如對本判決上訴，須於判決送達後20日內向本院提出上訴狀
中    華    民    國    97    年    1     月    3     日
                        書記官  賴  玉  芬


司法院資訊處製作；財團法人民間司法改革基金會備份。
